臺灣高等法院刑事判決　　　　　　 　95年度上更(二)字第271號
上　訴　人
即　被　告　乙○○
指定辯護人　本院公設辯護人陳德仁
上列上訴人因偽造有價證券等案件，不服臺灣臺北地方法院89年
度訴字第400號，中華民國89年7月28日第一審判決（起訴案號：
臺灣臺北地方法院檢察署89年度偵字第2860號）提起上訴，本院
判決後，經最高法院第二次發回更審，茲判決如下：
  主  文
原判決撤銷。
乙○○意圖供行使之用，而偽造有價證券，處有期徒刑參年貳月
。偽造之「甲○○」印章壹枚沒收之。
  事  實
一、乙○○於民國（下同）85年12月23日因贓物案件，經臺灣板
    橋地方法院判處有期徒刑六月，緩刑三年確定，猶不知悛悔
    。於88年2月間任職於台北市○○○路166號中泰賓館安全室
    副主任時，在辦公室內見同事甲○○內有支票之抽屜未上鎖
    ，認有機可乘，竟意圖為自己不法之所有，以徒手竊取甲○
    ○所有之空白之支票一紙（付款人中國信託商業銀行敦北分
    行，帳號000000000號、票號AG0000000號，以下簡稱系爭支
    票）。得手後，復於88年10月間，意圖供行使之用，在不詳
    地點利用不知情之刻印店人員擅自偽刻「甲○○」之印章一
    枚，蓋用印文於該支票發票人欄，並填寫面額新臺幣（下同
    ）二萬元元、發票日88 年12月1日，而偽造該支票。88年11
    月初，乙○○在台北市○○路○段103巷119弄8號10樓沈怡德
    住處，將支票交予不知情之沈怡德調借現金而行使之，經沈
    怡德於同年月3 日轉交予不知情之吳碧芳充為房屋租金，吳
    碧芳復以其姪女吳玲嫦於世華商業銀行營業部之帳戶交換提
    示，因甲○○已先於88年3月31日申報掛失止付因而退票。
    嗣經提示銀行處理時，乙○○為恐遭警方發覺上情，遂以現
    金一萬四千元清償吳碧芳後取回支票，並將之丟棄於不詳之
    處而滅失。
二、案經臺北市政府警察局中正第一分局報請臺灣臺北地方法院
    檢察署檢察官偵查起訴。
    理  由
壹、證據能力方面
  (一)按被告以外之人於審判外之言詞或書面陳述，除法律有規定
    者外，不得作為證據，刑事訴訟法第159條第1項固定有明文
    。惟被告以外之人於審判外之陳述，雖不符同法第159條之1
    至第159之4之規定，而經當事人於審判程序同意作為證據，
    法院審酌該言詞陳述或書面陳述作成時之情況，認為適當者
    ，亦得為證據。又當事人、代理人或辯護人於法院調查證據
    時，知有第159條第1項不得為證據之情形，而未於言詞辯論
    終結前聲明異議者，視為有前項之同意，同法第159條之5亦
    定有明文。查告訴人甲○○、證人吳碧芳、沈怡德、吳玲嫦
    分別於警詢、偵查時所為之陳述，雖屬審判外之陳述，然檢
    察官、被告於本院審理時，就卷內各證據之證據能力，均表
    示無意見，迄本案言詞辯論終結前亦未對卷內各項證據之證
    據能力聲明異議，本院審酌該言詞陳述作成時之情況，並無
    違法取供情形或其他程序上之瑕疵，認為以之為證據尚屬適
    當，依刑事訴訟法第159條之5之規定，自得採為證據。
  (二)按92 年1月14日修正通過之刑事訴訟法施行前，已繫屬於各
    級法院之案件，其以後之訴訟程序，應依修正刑事訴訟法終
　　結之。但修正刑事訴訟法施行前已依法定程序進行之訴訟程
  　序，其效力不受影響，刑事訴訟法施行法第7條之3定有明文
    。所謂已依法定程序進行之訴訟程序，其「效力不受影響」
    ，依其立法意旨係指為避免程序之勞費，本諸舊程序用舊法
　  ，新程序始用新法之一般法則，各級法院於修正之刑事訴訟
    法施行前，已依法踐行之訴訟程序（包含相關證據法則之適
    用），其效力不受影響。故而，對於提起上訴之案件，於修
    正刑事訴訟法施行前，原審法院就可得為證據之證據，已依
　　法定程序調查者，其效力亦不受影響而言（最高法院96年度
  　台上字第1413號、94年度台上字第5742號判決可資參照）。
    經查，本案係於89 年3月10日經檢察官起訴繫屬於原審法院
    ，嗣並經原審及本院先後判決，依前開法條規定，對於提起
    上訴之案件，於修正刑事訴訟法施行前，原審就歷次審理可
    得為證據之證據，已依法定程序調查者，其效力不受影響。
    本案證人甲○○、吳碧芳、沈怡德、吳玲嫦分別於警詢、偵
    查、原審及本院前審訊問時所為之證述，業經原審及本院分
    別於上揭刑事訴訟法修正條文施行前之審判期日，依刑事訴
    訟法第165條第1項及當時有效之修正前同法第173條第1項規
    定之法定程序，提示筆錄並告以要旨，同時訊問被告意見，
    以踐行法定調查證據程序（見原審卷125 頁以下、本院更一
    審卷第104 頁以下），揆諸前揭說明，上開供述證據之證據
    能力，尚不受前揭新修正刑事訴訟法第159 條第1項、第158
    條之3、第273條第1項及第284 條之1等規定之影響，合先敘
    明。
貳、實體部分
一、訊據上訴人即被告乙○○矢口否認有何竊盜、偽造有價證券
    等犯行，辯稱：系爭支票係伊友人林憲於88年10月間交付予
    伊做為抵債之用，後來轉交予友人沈怡德調現，支票退票後
    ，即與持票人解決，不知該支票係偽造，伊不可能為區區二
    萬元甘冒刑責云云。惟查：
  (一)系爭支票係告訴人甲○○在辦公室抽屜內遭竊並於偽造後持
    以行使等情，業據甲○○迭於警詢、偵查及原審審理時證稱
    ：平日伊均將支票簿置於伊辦公室抽屜內，88年3月31日「
    發現」二紙空白支票遭人竊取，故伊立即辦理掛失止付手續
    ；支票是伊個人的支票簿，伊在88年3月31日報備遺失.. 伊
    支票都放在辦公室抽屜，平常不會上鎖，下班時才會鎖等語
    綦詳（見偵查卷第4頁、第22頁、第23頁、原審卷第 36頁）
    。而系爭支票係由被告交付予沈怡德，沈怡德再交付吳碧芳
    ，吳碧芳復以其姪女吳玲嫦於世華銀行之帳戶提示，因甲○
    ○已掛失止付，因而退票等情，亦經證人沈怡德、吳碧芳、
    吳玲嫦分別於警詢、偵查及原審審理時（見偵查卷第5至7頁
    、原審卷第118至123頁）證述明確，併有票據掛失止付通知
    書、掛失止付票據提示人資料查報表、遺失票據申報書、退
    票理由單及中國信託商業銀行88年12月23日中信銀敦北外字
    第 8801520189號函影本等件（見偵查卷第9至13頁）在卷可
    稽。就卷附之票據掛失止付通知書、遺失票據申請書之內容
    以觀，甲○○於辦理票據掛失止付時，於「金額」、「受款
    人」及「發票日期」欄內均填載「空白」，雖因無「發票人
    」欄供告訴人填寫以致無從得知該支票發票人究係真正或偽
    造之印鑑、簽名或署押，惟被告於警詢、偵查、原審及本院
    上訴審審理時已供稱：我收到支票時，上面蓋有印鑑（見警
    卷第 3頁反面）；林憲跟伊說那張票的印章不對，一定會退
    票，要伊把票領出來，伊才會通知沈怡德去把票取回來（見
    偵查卷第37、43頁、原審卷第 121頁、上訴審卷第53頁）等
    語，於89年 4月14日原審訊問時更明白供稱：當時支票是「
    印鑑不符」才退票的（原審卷第49頁背面）等情，足證系爭
    支票遭竊時，發票人欄並未蓋有發票人甲○○之印鑑，且徵
    諸一般開立票據之常習，發票人多係於簽發票據填載應記載
    事項之同時，始於發票人欄蓋用發票人之印鑑或簽名，以避
    免票據遭他人冒用之風險。至告訴人甲○○，經本院傳拘多
    次，並飭警至其戶籍住處查訪均未能到案作證，有本院傳票
    回證及拘票報告書、台北縣政府警察局板橋分局96年5月2日
    北縣警板刑字第0960015246號函及內附之刑案查訪表各一紙
    在本院卷可稽，是該證人雖已無法親自到庭證明發票人欄之
    簽發情形，但本院依上揭卷內相關事證，已足認定告訴人並
    未蓋用印鑑於本案支票，該支票上之印鑑應屬偽造無訛。綜
    上，系爭支票於被竊時，係屬尚未填具任何資料、亦未蓋用
    告訴人印鑑之空白支票之情，已臻明確。
  (二)被告主張系爭支票是友人林憲交付予伊作為清償債務之用，
    惟就林憲交付其支票的地點等情，被告先於偵查中陳稱：伊
    在板橋找林憲，林憲拿這張票給伊云云（見偵查卷第22頁）
    ；嗣於原審訊問時改稱：林憲把支票交到我上班地方，中泰
    賓館安全室，是伊在值夜的時候交給伊的云云（見原審卷第
    7 頁），後又改稱：林憲在中泰賓館守衛室外面交付支票，
    當時伊已經離職，因當天樓上夜總會有節目，伊才會約在該
    處交付云云（見原審卷第49頁），於上訴本院再改稱：林憲
    在中泰賓館外交付支票云云（見本院上訴卷第29頁），前後
    所述不一，已難信採被告所稱「林憲」其人確屬存在；且被
    告於88年2月11日已離職，有中泰賓館89年4月12日中泰總
    發字第015號函（見原審卷第58頁）可證，顯難再於88 年10
    、11月間值夜當班時，與林憲於中泰賓館之辦公處所交付支
    票，足見其嗣後所稱於中泰賓館守衛室外面、中泰賓館外交
    付支票等情，顯係為彌補此一矛盾而臨訟杜撰，而不足採信
    。另被告於警訊及偵查稱：不知林憲之年籍資料，他居無定
    所（見偵查卷第3頁、第23 頁），且始終供述無法聯絡林憲
    。則其對一不知年籍、無法聯絡之人，竟與之金錢往來，收
    受支票，以其曾任警務人員之個人資歷而言，實難以想像？
    證人林憲前經多次傳訊及拘提，均未能到案，有傳票回證及
    拘票報告書、台北縣警察局土城分局92年12月23日土警刑字
    第0920048697號函等（見本院更(一)審卷第55至58頁）在卷可
    稽。而被告所指「林憲」之人，是否即為本院傳喚之「林憲
    」，亦難確定，且被告與林憲之關係為何，被告於羈押庭訊
    時證稱：林憲是伊鄰居（見聲羈卷第6 頁）；於偵查中則稱
    ：林憲係伊朋友（見偵查卷第22頁）；於上訴於本院時則改
    稱：林憲是伊朋友的朋友介紹認識的（見上訴審卷第53 頁）
    ，則本案是否確有如被告所稱「林憲」之人交付支票予被告
    ，已非可盡信。而該支票退票後，被告即將支票以金錢贖回
    ，為證人吳碧芳證明在卷（見原審卷第120 頁）。被告於偵
    查中供稱收回支票加以丟棄等語（見偵查卷第22頁背面）。
    再核被告於警訊及偵查中稱：林憲說支票印章不符，要我拿
    回（見偵查卷第37頁背面、第43頁），依被告所言，林憲積
    欠其債務，又要其取回支票，而其取回支票後，竟不保留作
    為民事上行使權利之證據，或刑事訴訟之證據，竟將之湮滅
    ，其有畏罪心虛之情，極為灼然。
  (三)被告嗣又於警詢時供稱：因為林憲拿一萬四千元給我，其餘
    六千元二天後給我，他說一定要把票拿出來，因為票印章不
    對，一定會退票等語（見偵查卷42、43頁），惟查，「林憲
    」既有現金清償債務，何必交付偽造支票予被告使用？如已
    交付偽造支票予被告（「林憲」已知印鑑不符，且其必知乃
    他人印鑑之支票），又何必再告知被告印鑑不符令其取出（
    非「林憲」之支票，有何危及信用可言）？且被告如已知須
    取出該支票，何以均未通知沈怡德及時抽回，反任令其交換
    提示，凡此，均與常情顯不相侔，亦足見被告所辯「林憲」
    其人，根本不存在，本案均係其一人所為，至臻明確。
  (四)被告係退職警員，曾任職臺北市政府警察局少年警察隊偵查
    員多年，為被告所坦承，且有警察人員人事資料簡歷表在卷
    可按（見原審卷第132、133頁）。被告離職後，又任職中泰
    賓館安全室副主任，有中泰賓館89 年4月12日中泰總發字
    第015號函在卷可查（見原審卷第58 頁）。以被告曾任刑事
    偵查之警察，當時任職安全職務，復供述曾照會銀行查詢支
    票信用（見原審卷第7 頁），被告對收受支票，其來源並加
    徵信，自極為謹慎，而本件偽造之支票，為其辦公室同事甲
    ○○所失竊。林憲者又居無定所，無法聯絡之人，又交付其
    辦公室同事之支票，被告復稱林憲不認識甲○○（見聲羈卷
    第5、6頁）。退票後，將支票證據湮滅之客觀情形及上開各
    項事證判斷，其所述支票由「林憲」者交付，顯與情理及事
    實不符。
  (五)被告於警詢及偵查中，均未曾提及林憲曾在支票上背書，遲
    至案外人沈怡德於被告羈押中，先後於89年3月14日、3月24
    日及4月6日至看守所辦理面會商談案情，並由被告委請沈怡
    德代為聘請辯護人後，始由辯護人於89 年4月14日原審法院
    初次提到林憲在支票背書之辯解，並聲請傳訊沈怡德作證。
    而證人沈怡德於原審法院傳訊前，更於89 年4月25日會見被
    告，被告對沈怡德稱：「就只有你才能救我了，才能解套，
    你先與律師談」、「案情該怎樣配合，你要主導、全靠你一
    句話了，你要百分之百跟他（指律師）配合，28號就拜託你
    了」等語，此有臺灣臺北看守所89年5月9日北所傑戒字第23
    86號檢送被告羈押期間接見紀錄資料影本、錄音帶、原審對
    該錄音帶內容之勘驗筆錄（見原審卷第80 至94頁、第102頁
    ）在卷可稽。經原審法院隔離訊問被告及證人沈怡德查證結
    果，兩人就支票背書之字體、書寫方式及位置等情節描述互
    有出入（見原審卷第66頁至72頁），倘若被告或「林憲」有
    在支票背書，依被告當庭描繪背書位置，二者緊接相鄰，證
    人沈怡德就林憲背書簽名之字跡亦較有印象，沈怡德竟對林
    憲背書位置避重就輕，逕以記憶不佳為由，未能指出林憲背
    書位置，應無背書之事。另提示支票之證人吳碧芳於原審法
    院稱，就支票是否有無背書並無印象，並稱：好像沒有，因
    為如果有二人背書，我應該會問沈怡德，但印象中確實並未
    問沈怡德，故應該沒有其他人背書等語（見原審卷第121、1
    22頁），證人並提出其何以如此記憶之原因，係：因為伊收
    的支票大部分都是學生交的學費，票據關係都很單純，如果
    支票上有很多人背書，我應該會詢問沈怡德等語（見原審卷
    121 頁），足見證人上揭證述有其所本，並非憑空想像，自
    具有較高之憑信。故以此亦不能證明支票有林憲背書。是被
    告事後所辯林憲曾在支票背書云云，乃以其刑事偵查之專業
    知識，將支票證據湮滅後，勾串證人沈怡德之詞，委無足憑
    。
  (六)另按測謊鑑定，形式上須符合測謊基本要件，且必實質上符
    合待證事實需求，始生測謊實體價值之判斷而定得否賦予證
    明力。故測謊程序形式要件之檢驗，包含：須受測人同意配
    合、依賴施測人員之技術與經驗、測謊儀器須良好且運作正
    常、受測人身心及意識狀態須正常等項。茍測謊程序形式上
    之要件有所欠缺，即足以動搖測謊整體結構而影響測謊結果
    之實質（最高法院94年度台上字第7135號）。按測謊鑑定，
    係依一般人若下意識刻意隱瞞事實真相時，會產生微妙之心
    理變化，如憂慮、緊張、恐懼、不安等現象，而因身體內部
    之心理變化，身體外部之生理狀況亦隨之變化，如呼吸急促
    、血液循環加速、心跳加快、聲音降低、大量流汗等異常現
    象。惟表現在外之生理變化，往往不易由肉眼觀察，乃由測
    謊員對受測者提問與待證事實相關之問題，藉由科學儀器（
    測謊機）記錄受測者對各個質問所產生細微之生理變化，加
    以分析受測者是否下意識刻意隱瞞事實真相，並判定其供述
    是否真實；測謊機本身並不能直接對受測者之供述產生正確
    與否之訊號，而係測謊員依其專業之學識及經驗，就測謊紀
    錄，予以客觀之分析解讀。至於測謊鑑定究竟有無證據能力
    ，刑事訴訟法並無明文規定，惟實務上，送鑑單位依刑事訴
    訟法第208條第1項規定，囑託法務部調查局或內政部警政署
    刑事警察局（下稱刑事警察局）為測謊鑑定，受囑託機關就
    鑑定結果，以該機關名義函覆原囑託之送鑑單位，該測謊鑑
    定結果之書面報告，即係受囑託機關之鑑定報告，該機關之
    鑑定報告，形式上若符合測謊基本程式要件，包括：經受測
    人同意配合，並已告知得拒絕受測，以減輕受測者不必要之
    壓力、測謊員須經良好之專業訓練與相當之經驗、測謊儀器
    品質良好且運作正常、受測人身心及意識狀態正常且測謊環
    境良好，無不當之外力干擾等要件，即賦予證據能力，非謂
    機關之測謊鑑定報告書當然有證據能力。具上述形式之證據
    能力者，始予以實質之價值判斷，必符合待證事實需求者，
    始有證明力（最高法院95年度台上字第5684號判決參照）。
    原審函請法務部調查局就系爭支票係林憲交付、有無竊取並
    偽造支票、支票背面有林憲背書、被告於證人沈怡德間並無
    勾串偽證之行為等等相關問題，對被告及證人沈怡德施行測
    謊。被告及沈怡德於89 年5月29日在法務部調查局第六處接
    受測謊鑑定後，而得被告等所為之答覆應係說謊等情，固有
    法務部調查局陸(三)字第89032554號鑑定通知書在卷（見原
    審卷第100 頁）。惟細查該鑑定通知書僅記載採控制問題法
    與混合問題法之鑑定結果，至受測人是否同意進行測謊及其
    當時身心、意識狀態如何，施測人是否具備專業訓練資格，
    測謊儀器運作情形及施測環境有無干擾等鑑定經過事項，均
    未記載。經本院再函法務部調查局查詢相關事項，該局回覆
    以「說明二本局測謊鑑定案件係自民國89 年6月中旬開始實
    施受測人簽署『測謊同意書』程序，本案施測（89 年5月29
    日）時，本局雖尚未開始實施前述程序，惟本案受測人乙○
    ○、沈怡德二人於測謊過程中，並未做任何拒絕接受測謊或
    要求中止測謊之意思表示。三本案於本局專業測謊室施測，
    施測環境具影音監視功能，惟本案施測日期距今六年餘，測
    謊過程監視錄影帶已逾本局保存期限，並經消磁重覆使用，
    歉難提供」，復有該局95年7月18日調科參字第09500329690
    號附於本院卷可參，雖已說明受測人未拒絕受測或請求中止
    測謊、就當時測謊儀器、施測環境略做說明，惟就受測人當
    時身心意識狀態為何、施測人員是否具備專業資格及相當經
    驗等測謊程序所其他應具備之形式要件未予陳明，則揆諸上
    揭最高法院判決意旨，為徹底保障被告人權，寧縱毋枉，本
    院認該測謊鑑定報告之證據能力應予排除，而不得做為本件
    犯罪事實認定之依據，附此敘明。
  (七)然按，認定犯罪事實所憑之證據，並不以直接證據為限，即
    綜合各種間接證據，本於推理作用，為其認定犯罪事實之基
    礎，仍非法所不許（最高法院27年滬上字第64號判例意旨參
    照），本院綜合：1.被告與被害人原係同一辦公室內之同事
    ，該支票在辦公室內失竊，應係內賊所為。2.支票係經由被
    告交付予沈怡德，嗣交由吳碧珠屆期提示未獲兌現，失竊之
    支票由被告手中交付。3.被告取回退票支票後湮滅證據。4.
    被告所辯，支票係林憲背書轉讓，為虛偽不實之詞。5.被告
    勾串證人沈怡德偽證附和其詞等各項證據、情節，被告所辯
    ，顯為卸責之詞，不足採信，其犯行事證明確，洵堪認定，
    應依法論科。
二、按被告行為後，94年2月2日修正公布之刑法，已於95年7月1
    日生效施行（以下簡稱修正前、後刑法），其中第2條第1項
    「行為後法律有變更者，適用行為時之法律。但行為後之法
    律有利於行為人者，適用最有利於行為人之法律」之規定，
    係規範行為後法律變更所生新、舊法律比較適用之準據法，
    於刑法修正施行後，自應適用該修正後之第2條第1項之規定
    ，為「從舊、從輕」之比較；又比較新舊法時，應就罪刑有
    關之共犯、未遂犯、想像競合犯、牽連犯、連續犯、結合犯
    ，以及累犯加重、自首減輕暨其他法定加減原因（如身分加
    減）與加減例等一切情形，綜其全部罪刑之結果而為比較後
    ，再適用有利於行為人之法律處斷，而不得一部割裂分別適
    用不同之新、舊法（最高法院24年上字第4634號、29年上字
    第964號判例意旨及最高法院95年度第8次刑事庭會議決議參
    照）。經查，
  (一)被告行為後，刑法第33 條第5款關於罰金刑之規定，業於94
    年2月2日修正公布，刑法施行法亦於95 年6月14日修正增訂
    第1條之1，並均自95年7月1日起施行。關於罰金刑部分，刑
    法分則編各罪所定罰金刑之貨幣單位原為銀元，修正前刑法
    第33條第5款規定：「罰金：1元（銀元）以上」。而依罰金
    罰鍰提高標準條例規定，就72 年6月26日前修正之刑法部分
    條文罰金數額提高2 至10倍，其後修正者則不提高倍數，並
    依現行法規所定貨幣單位折算新臺幣條例規定，以銀元1 元
    折算新臺幣3元；修正後刑法第33條第5款規定「罰金：新臺
    幣1000元以上，以百元計算之」。刑法第33條第5 款所定罰
    金貨幣單位經修正為新臺幣後，刑法分則各罪所定罰金刑之
    貨幣單位亦應配合修正為新臺幣，為使刑法分則編各罪所定
    罰金之最高數額與刑法修正前趨於一致，乃增訂刑法施行法
    第1條之1：「中華民國94年1月7日刑法修正施行後，刑法分
    則編所定罰金之貨幣單位為新臺幣。94年1月7日刑法修正時
    ，刑法分則編未修正之條文定有罰金者，自94年1月7日刑法
    修正施行後，就其所定數額提高為30倍。但 72年6月26日至
    94 年1月7日新增或修正之條文，就其所定數額提高為3倍」
    。從而，刑法分則編各罪所定罰金刑之最高數額，於上開規
    定修正後並無不同，惟修正後刑法第33 條第5款所定罰金刑
    最低數額，較之修正前提高，自以修正前刑法第33 條第5款
    規定有利於被告。
  (二)被告行為時之刑法第55條後段規定：「犯一罪而其方法或結
    果之行為犯他罪名，從一重處斷」，惟現行刑法已刪除前開
    關於牽連犯之規定，此刪除雖非犯罪構成要件之變更，但顯
    已影響行為人刑罰之法律效果，自屬法律有變更，而現行刑
    法既無牽連犯得論以裁判上一罪之情形，則被告所犯之數罪
    ，應按其具體情形而可能論以數罪併罰，是比較修正前、後
　　刑法之規定，以適用被告行為時之刑法論以牽連犯從一重處
  　斷之規定，較有利於被告。
三、核被告乙○○所為，係犯刑法第201條第1項之偽造有價證券
    罪及同法第320條第1項之竊盜罪。其利用不知情之人偽刻印
    章，係間接正犯；被告偽刻印章，並蓋用印文於支票上之行
    為，均係偽造有價證券之階段行為，偽造有價證券後復持以
    行使，其行使之輕度行為，為偽造之重度行為所吸收，均不
    另論罪。意圖行使而偽造有價證券，其效用即為非法取得他
    人財物，亦不另成立詐欺罪（參最高法院43年台非字第45號
    判例）。所犯偽造有價證券、竊盜二罪間，有方法與結果之
    牽連關係，應依修正前刑法牽連犯之規定，從較重之偽造有
    價證券罪論科。
四、原審據以論罪科刑，固非無見。惟查被告應係利用不知情之
    第三人偽刻發票人甲○○之印鑑，為間接正犯，原審未予論
    及，顯有未合。被告上訴，猶執陳詞否認犯行，雖無可取，
    惟原判決既有前揭可議，自應由本院撤銷改判。爰審酌被告
    之素行不良、犯罪動機、目的、手段、偽造支票所生危害、
    對他人信用造成之影響、犯後猶企圖勾串證人，否認犯行，
    態度非佳等一切情狀，量處有期徒刑三年二月。偽造系爭支
    票並未扣案，經被告湮滅而不存在，業據其陳明在卷，毋庸
    宣告沒收。至偽造之印章雖未扣案，但無證據證明業已滅失
    ，應依刑法第219條規定宣告沒收。
五、公訴意旨另以：被告乙○○另竊取甲○○辦公室抽屜內付款
    人為中國信託商業銀行敦北分行、帳號000000000 號、支票
    號碼為AG0000000 空白支票一紙，亦涉有竊盜罪嫌云云。惟
    此部分僅有被害人指訴及掛失止付通知書可稽，參以該支票
    迄未提示或兌領，而又查無其他積極證據足以證明係被告竊
    取。因檢察官認與前揭論罪科刑部分，就竊盜部分係單純一
    罪之關係，爰不另為無罪之諭知，併予敘明。
據上論斷，應依刑事訴訟法第369條第1項前段、第364條、第299
條第1項前段，刑法第2條第1項前段、第201條第1項、第320條第
1項、第219條，修正前刑法第 55條、第33條第5款，刑法施行法
第1條之1，判決如主文。
本案經檢察官邱美育到庭執行職務
中　　華　　民　　國　　96　　年　　8 　　月　　2 　　日
                　刑事第三庭　審判長法　官　許國宏
                                　　法　官　楊貴志
                                　　法　官　朱光仁
以上正本證明與原本無異。
如不服本判決，應於收受送達後十日內向本院提出上訴書狀，其
未敘述上訴之理由者並得於提起上訴後十日內向本院補提理由書
（均須按他造當事人之人數附繕本）。
                                　　書記官　王宜玲
中　　華　　民　　國　　96　　年　　8 　　月　　30　　日
附錄：本案論罪科刑法條全文
中華民國刑法第201條
（有價證券之偽造變造與行使罪）
意圖供行使之用，而偽造、變造公債票、公司股票或其他有價證
券者，處3年以上10年以下有期徒刑，得併科3千元以下罰金。
行使偽造、變造之公債票、公司股票或其他有價證券，或意圖供
行使之用，而收集或交付於人者，處1年以上7年以下有期徒刑，
得併科3千元以下罰金。
